臺灣高等法院民事裁定
110年度抗字第1492號
抗  告  人  蔡耀震  
上列抗告人因與相對人黃春輝間遷讓房屋等事件，對於中華民國
110年11月12日臺灣新北地方法院110年度訴字第131號裁定提起
抗告，本院裁定如下：
    主  文
抗告駁回。
抗告訴訟費用由抗告人負擔。
    理  由
一、抗告意旨略以：兩造間請求遷讓房屋等事件，原法院以110
    年度訴字第131號判決（下稱原審判決）命伊將門牌號碼新
    北市○○區○○路000巷0號3樓房屋及其下地下3層編號26號汽車
    停車位、地下1層編號38號機車停車位騰空返還相對人，並
    給付租金新臺幣（下同）23萬9166元本息，暨自民國110年1
    月1日起按月給付不當得利3萬元。伊對於租金、不當得利部
    分聲明不服，提起一部上訴，本件係因租賃權涉訟，關於按
    月給付不當得利部分，應以該權利存續期間即8月期間總額
    計算其訴訟標的價額。惟原法院以10年期間總額為準，核定
    本件訴訟標的價額為383萬9166元，應繳納裁判費5萬8524元
    ，致伊籌款不及而未繳納裁判費，伊於原裁定110年11月17
    日送達生效前之同年月16日，致電原審書記官表明欲繳納裁
    判費，原裁定以伊逾期未繳納裁判費為由，駁回伊上訴，非
    無違誤。爰提起抗告，求為廢棄原裁定等語。　
二、提起第二審上訴，應依民事訴訟法第77條之16第1項規定繳
    納裁判費，此為必備之程式。而依同法第442條第1項本文規
    定，提起第二審上訴未繳納裁判費，上訴不合法者，原第一
    審法院應以裁定駁回之。　　
三、抗告人對於原審判決提起上訴，未據繳納第二審裁判費，經
    原法院於110年10月8日裁定命其於5日內補正，並於同年月2
    9日送達抗告人，抗告人逾相當期間未為補正，有卷附送達
    證書、原法院民事科查詢簡答表可佐（見原法院卷第157至1
    65頁），原法院於110年11月12日裁定駁回其上訴，於法核
    無不合。抗告人雖謂於原裁定送達生效前，曾致電原審書記
    官表明欲繳納裁判費云云，惟按裁定經宣示後，為該裁定之
    法院、審判長、受命法官或受託法官受其羈束；不宣示者，
    經公告或送達後受其羈束，此觀民事訴訟法第238條本文規
    定甚明。故當事人補正上訴要件之欠缺，須在法院駁回其上
    訴之裁定發生羈束力前為之，否則不生補正之效力。原裁定
    於110年11月17日送達相對人（見原法院卷第173頁），已生
    羈束力，抗告人雖於同年月16日致電書記官表示欲補繳裁判
    費，然既未在原裁定生羈束力前為補正，自不生補正上訴要
    件欠缺之效果。抗告意旨指摘原裁定不當，求予廢棄，為無
    理由，應予駁回。至抗告人所稱原法院就按月給付不當得利
    部分，以10年期間總額為準，核定該部分訴訟標的價額，並
    據此計算應繳裁判費為不當等節，要屬本件訴訟其訴訟標的
    價額核定當否之問題，抗告人既未對該裁定核定上訴訴訟標
    的價額部分提起抗告，非本件抗告程序所得審究，附此敘明
    。
四、據上論結，本件抗告為無理由，爰裁定如主文。
中　　華　　民　　國　　111 　年　　4 　　月　　6 　　日
                  民事第十六庭  
                        審判長法  官  朱耀平
                              法  官  羅立德
                              法  官  邱育佩
正本係照原本作成。
本裁定除以適用法規顯有錯誤為理由外，不得再抗告。如提起再
抗告，應於收受送達後10日內委任律師為代理人向本院提出再抗
告狀。並繳納再抗告費新臺幣１千元。
中　　華　　民　　國　　111 　年　　4 　　月　　6 　　日

    　　　　　　　　　　　　　書記官  林伶芳